行　政　法　院　判　決　　　　　　　　　　　　　八十八年度判字第二六四九號
　　原　　　告　甲○○
　　被　　　告　財政部臺灣省南區國稅局
右當事人間因綜合所得稅事件，原告不服行政院中華民國八十七年九月十五日台八七
訴字第四五○○六號再訴願決定，提起行政訴訟。本院判決如左︰
　　主  文
原告之訴駁回。
　　事  實
緣原告八十年度綜合所得稅結算申報，其取自國防部中山科學研究院（下稱中科院）
之薪資所得新台幣（下同）二二八、四八○元未合併申報，被告乃核定應補徵稅額二
六、一五二元。原告不服，就上開薪資所得部分，申經復查，未獲變更，一再訴願，
遞遭決定駁回，遂提起行政訴訟。茲摘兩造訴辯意旨如次：
原告起訴意旨略謂︰查大院八十七年度判字第二○一九號判決理由事項，對原告有利
之部分，及行政命令生效日期之規定未參酌七十八年四月二十九日行政院台八十七規
字第一○九○號函釋規定辦理，仍維原決定，顯有違誤。該判決謂：「況財政部台灣
省北區國稅局於八十二年間派員前往中科院調查瞭解結果，其支付中科院非軍職人員
之品位加給及技術津貼確係按月給付方式，復經中科院．．．等語。足見中科院給付
非軍職人員之品位加給及技術津貼之所得屬經常性補助費」云云；明顯述及稽徵機關
承認系爭品位加給及技術津貼為經常性研究補助費，則依第四條第八款之規定自屬免
稅範圍。且依所得稅法第十四條第一項第三類「薪資所得．．．及依第四條規定免稅
之項目不在此限。」之規定，原告無扣繳憑單，當年自不負申報義務。上開判決復謂
：「而首揭所得稅法之規定也一直未變，僅補充解釋該稅法之行政院及財政部函釋變
更．．．」明確表示大院之評事亦同意財政部六十八台財稅第三八五○一號及行政院
八十四台財三七○○七號函確為補充法律規定，則依行政院七十八年四月二十九日行
政院台七十八規字第一○九○四號函第二項「至如行政機關本於職權就法規條文未規
定事項所作補充規定，應自補充規定下達日生效，亦經本院七十一年三月二十四日台
七十一財字第四五四七號函釋有案．．．」之規定，系爭品位加給、技術津貼遲至八
十四台財三七○○七號函始補充解釋確立應予繳稅，自不應產生追溯問題，原處分追
溯五年課稅，當然違背法令，請判決撤銷等語。
被告答辯意旨略謂︰一、按「稅捐之核課期間，依左列規定：一、依法應由納稅義務
人申報繳納之稅捐，已在規定期間內申報，且無故意以詐欺或其他不正當方法逃漏稅
捐者，其核課期間為五年：．．．三、未於規定期間內申報，或故意以詐欺或其他不
正當方法逃漏稅捐者，其核課期間為七年。」、「在前項核課期間內，經另發現應徵
之稅捐者，仍應依法補徵並予處罰：．．．。」及「個人之綜合所得總額，以其全年
左列各類所得合併計算之：第一類．．．第三類：薪資所得：凡公、教、軍、警、公
私事業職工薪資及提供勞務者之所得：一、薪資所得之計算，以在職務上或工作上取
得之各種薪資收入為所得額。二、前項薪資包括：薪金、俸給、工資、津貼、歲費、
獎金、紅利、各種補助費及按月或按年分期給付之退休金或養老金。．．．」分別為
稅捐稽徵法第二十一條第一、二項及所得稅法第十四條第一項第三類所明定。又「一
、凡依職級按月定額發給者，應屬各該研究人員之薪資所得，應於給付時應依法辦理
扣繳，所得人並應於年度結算申報時合併申報課稅。二、如係按研究計劃個案給付、
並非通案按職級按月給付者，則為研究補助費，依法可免納所得稅。三、如屬第一種
情形，中科院以往未依法扣繳，所得人以往年度亦未申報納稅者，應即請中科院轉知
各所得人自行向稽徵機關補報並補繳應納稅款，可免予處罰，自六十九年一月起，中
科院應於給付時依法扣繳，所得人應於每年終後合併申報綜合所得稅。四、本案經報
奉行政院六十八年十一月八日台六十八財第一一二○四號函准予備查在案。」為財政
部六十八年十一月三十日台財稅第三八五○一號函釋在案。另「中科院給付非軍職人
員之科技品位加給暨技術津貼，免扣繳所得稅一案，與現行法令規定不合，奉示：本
案應依法課徵所得稅．．．。」亦為行政院秘書長八十四年十月十七日台八十四財三
七○○七號函所明示。二、本件原告為中科院非軍職員工，八十年度領取中科院薪資
所得中有二二八、四八○元屬「品位加給」，為原告所不爭，而查中科院之預算雖分
別依計畫編列人事費支應其員工之各項給與，但實際上領受「科技品位加給」或「技
術津貼」之非軍職人員，無論配屬之單位或參與不同計畫，悉依該院所訂「科技人員
品位加給標準表」、「技術員薪給標準表」之等級，每月按級定額領取「科技品位加
給」或「技術津貼」。原告於訴訟理由(二)後段亦自承按月給付。又中科院與聘僱人員
之約定事項亦載明「薪給」除實物代金及眷補費外，包括全部給與，此業經財政部台
灣省北區國稅局派員赴中科院現場查閱資料瞭解無誤，並為中科院八十一年十一月三
日八十一訓誠字一六八七三號函中所明示，是系爭「品位加級」自始即屬薪資所得。
至原告訴稱本案之研究補助費係針對每個研究計畫個別申請，且其發放方式是依各個
員工對各個不同之專案所作之各別貢獻程度分別發放，因此，在不同之專案中，各參
與員工所領取之研究補助費並不固定，即非定額給付乙節，顯非事實，仍應依法合併
申報繳稅。原核定予以併課原告綜合所得稅，揆諸前揭規定，並無不合。三、原告主
張稅捐稽徵人員依所得稅法第九十五條規定，逐年至中科院查閱會計資料，而對系爭
金額未予扣繳，均未予置喙，顯證稅捐稽徵人員同意中科院對該獎金性質認定為免稅
範圍。經查納稅義務人如有所得稅法第十四條第一項各類之所得，即應依同法第七十
一條規定申報納稅，而所得稅法第九十五條之規定，僅係為加強課稅資料之正確性，
授予稽徵機關調查及督促扣繳義務人確實依規定扣繳，是不可因稽徵機關未為調查或
督促扣繳義務人，即認納稅義務人就其取得之所得不負申報納稅之義務，是原告之指
摘，顯屬誤解。四、又課稅與否應由稽徵機關依法認定，非可由事業團體或機關自行
認定之。因之，原告所稱「本件系爭所得既經發放單位國防部中山科學研究院認定為
免稅所得，自足堪信實」乙節，應屬誤解。五、納稅義務人對於依法應課稅之所得有
短漏報之情事者，稽徵機關依首揭稅捐稽徵法第二十一條規定有五年之核課期間，且
有所得即應課稅，非以扣繳憑單之有無，為課稅之依據。因之，原告所稱「而今距前
申報日期四年後，中科院復掣扣繳憑單，其掣發原因為何﹖所據法令為何﹖」亦為對
法律規定不瞭解所致。六、另按主張信賴保護原則者，須相對人有值得保護之信賴，
蓋任何人均不得因自己之違法行為而獲得利益。本件系爭所得財政部並未明釋其為免
稅所得，且嗣後財政部台灣省北區國稅局大溪稽徵所又多次函請中科院提示七十七年
至八十二年支付非軍職員工「科技品位加給」及「技術津貼」之扣繳暨免扣繳憑單等
資料供核，該院均未予配合。故七十七年度以前未對其取得科技品位加給等核課，係
因中科院提供不確實之資訊（未依法扣繳）所致，因之，不得主張信賴保護。從而，
本局依稅捐稽徵法第二十一條規定及前揭函釋示意旨，依法核課，並無違誤。是所訴
「政府機關對人民之信賴利益，應予以保護」乙節，核無足採。七、綜上，原告所領
取之「科技品位加給」或「技術津貼」係前揭所得稅法第十四條規定之薪資所得，當
無疑義，又中科院之研究專業並非單一計畫，而是各個研究專案，接連不斷，自不符
合同法第四條之列舉式免稅條款中第八款規定。本件行政訴訟顯無理由，謹請駁回其
訴等語。
　　理  由
按中華民國政府或外國政府，國際機構、教育、文化、科學研究機構、團體，或其他
公私組織，為獎勵進修、研究或參加科學或職業訓練而給與之獎學金及研究、考察補
助費等所得，免納所得稅。但受領之獎學金或補助費，如係為授與人提供勞務所取得
之報酬，不適用之，為行為時所得稅法第四條第八款所規定。又凡公、教、軍、警、
公私事業職工薪資及提供勞務者之所得，為薪資所得，該項所得之計算，以在職務上
或工作上取得之各種薪資收入為所得額；前項薪資包括薪金、俸給、工資、津貼、歲
費、獎金、紅利、各種補助費及按月或按年分期給付之退休金或養老金。但為雇主之
目的，執行職務而支領之差旅費、日支費及加班費不超過規定標準者，及依同法第四
條規定免稅之項目，不在此限，復為同法第十四條第一項第三類所明定。本件原告八
十年度綜合所得稅結算申報，其取自中科院之薪資所得二二八、四八○元，未合併申
報，被告乃核定應補徵稅額二六、一五二元。原告不服，就該薪資所得部分，循序提
起行政訴訟，主張如事實欄所載。經查本件中科院之預算雖分別依計畫編列人事費支
應其員工之各項給與，但實際上領受「品位加給」或「技術津貼」之非軍職人員，無
論配屬之單位參與不同計畫，均依該院所訂「科技人員品位加給支給標準表」、「技
術員薪給標準表」之等級，每月按級定額領取科技品位加給或技術津貼。且該院與其
聘僱人員之約定事項亦載明所指薪給，除實物代金及眷補費外，包括全部給與，其非
軍職人員所領受之科技品位加給或技術津貼，核屬因提供勞務所取得之報酬，應無行
為時所得稅法第四條第八款免納所得稅規定之適用。況被告於八十二年間派員前往該
中科院瞭解結果，其支付非軍職人員之科技品位加給及技術津貼確係按月給付方式，
復經中科院八十一年十一月三日（八一）訓誠字第一六八七三號函致被告，說明該院
各類薪資扣繳所得稅狀況：「本院於年度開始即訂有各項研究計畫，並按照研究計畫
逐月實施。各項研究計畫除一般經費外，為獎勵科技人員竭盡心智參與研發工作，另
編列研發人員研究補助費及技術津貼。為便利作業，研發人員研究補助費係採按月發
放方式，再經由成本歸戶手續，回歸計畫預算內（研究補助費採個案給付，必將增加
人力及作業之負擔，不符經濟效益）」等語。足見中科院給付非軍職員工之品位加給
及技術津貼之所得，屬經常性研究補助費給與，依職級按月定額支給，為提供勞務所
取得之報酬，依首揭規定，核非免稅之薪資所得，被告依法發單補徵稅款，未逾稅捐
稽徵法第二十一條所定核課期間，於法並無不合。次查，所得稅法第四條第八款立法
意旨，固在獎勵研究等，但仍須合於該款規定要件者，始能獲免稅獎勵，尚非所有獎
學金或補助費均得免稅，財政部（六十八）台財稅第三八五○一號函係謂：「一、凡
依職級按月定額發給者，應屬各該研究人員之薪資所得，應於給付時應依法辦理扣繳
，所得人並應於年度結算申報時合併申報課稅。二、如係按研究計劃個案給付、並非
通案按職級按月給付者，則為研究補助費，依法可免納所得稅。三、如屬第一種情形
，中科院以往未依法扣繳，所得人以往年度亦未申報納稅者，應即請中科院轉知各所
得人自行向稽徵機關補報並補繳應納稅款，可免予處罰，自六十九年一月起，中科院
應於給付時依法扣繳，所得人應於每年終後合併申報綜合所得稅。．．．」該函釋明
白指出，凡依職級按月定額發給者，應屬研究人員之薪資所得，所得人應申報課稅，
並未就系爭依職級按月定額發給之所得為應予免稅之承諾。行政院、財政部就中科院
非軍職人員所領品位加給及技術津貼等函釋，均係對該類所得是否合於所得稅法第四
條第八款免稅條件為解釋，亦即對條文文義為闡明，性質上為解釋函，應自法規生效
之日起有其適用，上開函釋並非就稅法未規定事項另作補充規定，本院八十七年度判
字第二○一九號判決亦認上開函釋為「解釋」函，自法規生效日起適用，與行政院七
十八年四月二十九日行政院台八十七規字第一○九○號函並無不同。另納稅義務人如
有前開所得稅法第十四條第一項各類之所得，即應依同法第七十一條規定申報納稅，
非以扣繳憑單之有無，為課稅依據。綜上所述，原告主張各節均無可採，被告依首揭
規定補徵原告漏報稅款，一再訴願決定，遞予維持，俱無違誤。原告起訴意旨，難謂
有理，應予駁回。
據上論結，本件原告之訴為無理由，爰依行政訴訟法第二十六條後段，判決如主文。
中    華    民    國     八十八      年      六      月      十七       日
                    行 政 法 院 第 二 庭
                                審 判 長 評  事      陳  石  獅
                                         評  事      徐  樹  海
                                         評  事      彭  鳳  至
                                         評  事      黃  合  文
                                         評  事      林  茂  權
右  正  本  證  明  與  原  本  無  異
                                         法院書記官  王  福  瀛
中    華    民    國     八十八      年      六      月     二十一      日
